臺灣臺北地方法院民事判決　　　　　　　94年度訴字第1516號
原　　　告　甲○○
　　　　　　丁○○
　　　　　　乙○○
前列三人共同
訴訟代理人　姜宜君律師
　　　　　　賴玉山律師
被　　　告　戊○○
被　　　告　宇奇廣告有限公司
法定代理人　己○○
前列二人共同
訴訟代理人　張泰昌律師
　　　　　　陳淑玲律師
複代理人　　丙○○
上列當事人間請求侵權行為損害賠償案件，由刑事庭裁定移送審
判，本院於中華民國94年11月16日言詞辯論終結，判決如下：
    主  文
被告應連帶給付原告甲○○新臺幣參拾參萬貳仟伍佰玖拾伍元及
自民國93年11月12日起至清償日止，按週年利率百分之五計算之
利息。
被告應連帶給付原告丁○○新臺幣拾萬參仟捌佰零參元及自民國
93年11月12日起至清償日止，按週年利率百分之五計算之利息。
被告應連帶給付原告乙○○新臺幣拾伍萬肆仟參佰捌拾捌元及自
民國93年11月12日起至清償日止，按週年利率百分之五計算之利
息。
原告其餘之訴均駁回。
訴訟費用由原告甲○○負擔百分之四十二，原告丁○○負擔百分
二十八，原告乙○○負擔百分之十八，餘由被告連帶負擔。
本判決得假執行。但被告如分別以新臺幣參拾參萬貳仟伍佰玖拾
伍元、拾萬參仟捌佰零參元、拾伍萬肆仟參佰捌拾捌元為原告甲○○、丁○○、林蒼煜預供擔保，得免為假執行。
原告其餘假執行之聲請均駁回。
    事實及理由
甲、程序方面：
一、按訴狀送達後，原告固不得將原訴變更或追加他訴。但擴張
    或減縮應受判決事項之聲明者，則不在此限，民事訴訟法第
    255條定有明文。本件原告提起刑事附帶民事訴訟時請求被
    告等應連帶給付原告甲○○新臺幣（下同）2,746,343元，
    原告丁○○1,125,457元，原告乙○○1,066, 336元及均自
    起訴狀繕本送達被告等之翌日起，至清償日止，按年息5%計
    算之利息，嗣於民國94年年11月16日提出言詞辯論意旨狀，
    擴張聲明為被告等應連帶賠償原告甲○○2,745,688元，原
    告丁○○1,120,407元，原告乙○○1,062,536元及均自起訴
    狀繕本送達被告等之翌日起，至清償日止，按年息5%計算之
    利息。核屬減縮應受判決事項之聲明，揆諸首揭法律規定，
    應予准許。
二、因犯罪而受損害之人，於刑事訴訟程序得附帶提起民事訴訟
    ，刑事訴訟法第487條第1項定有明文，車禍之車輛車損，係
    過失毀損所致，而過失毀損他人之物非屬刑法所處罰之犯罪
    ，故車損並非因犯罪所受之損害，非屬刑事附帶民事訴訟之
    範圍，本件原告甲○○於附帶民事訴訟請求被告連帶賠償車
    輛損害，參考前述說明雖無理由；然原告甲○○主張所有之
    汽車因被告侵權行為毀損，業經本院諭知補繳裁判費並據以
    補繳，有繳費收據可稽，是原告甲○○此部分請求已符合起
    訴之程式要件，本院自應併予審理。
乙、實體方面：
一、原告起訴主張略以：
（一）被告戊○○受僱於被告宇奇廣告有限公司（以下簡稱宇奇
      公司）擔任司機一職，民國93年6月28日上午7時33分許，
      被告戊○○駕駛被告宇奇公司所有車牌號碼902─BF號大
      貨車，沿臺北縣坪林鄉○○○路由臺北往宜蘭方向行駛，
      行經臺北縣坪林鄉（臺九線）北宜公路41點1公里處時，
      應注意能注意竟疏未注意在劃有分向限制線之車道，竟超
      越前車，而駛入對向來車車道，致衝撞行駛於對向車道，
      由原告甲○○駕駛搭載原告丁○○及原告乙○○之車牌號
      碼R6─8495號自用小客車，致原告甲○○受有頭顱右顳部
      挫傷、前胸挫傷、右頸、右腕、右肩多處肌肉拉傷之傷害
      ，原告丁○○受有前胸挫傷之傷害，原告乙○○亦受有左
      肘擦傷、挫傷等傷害，係屬侵權行為，又被告戊○○係被
      告宇奇公司之受僱人，因執行職務不法侵害他人之權利，
      被告宇奇公司應與被告戊○○連帶負損害賠償責任，被告
      宇奇公司僅以被告戊○○「無任何違規肇事紀錄」，即認
      為已盡相當之注意義務，實屬無據。爰依民法第184條第1
      項、第188條第1項、第193條第1項、第195條第1項、第
      196條規定。請求被告戊○○、宇奇公司連帶給付原告甲○○新臺幣（下同）2,745,688元、原告丁○○1,120,407
      元，原告乙○○1,062,536元及均自起訴狀繕本送達被告
      等之翌日起，至清償日止，按年息5%計算之利息。並願供
      願供擔保，請准宣告假執行。
（二）原告請求之金額詳述如下：
　１、醫療費用部分：原告因前述車禍受傷，均前往台北縣天主
  　  教耕莘醫院（下簡稱耕莘醫院）及台北市德元堂中醫診所
      （下簡稱德元堂中醫診所）治療，支出醫藥費為甲○○
      16,470元、丁○○38,990元、21,830，此有上開醫院及診
      所之診療收據可稽，合計醫藥費共支付20,250元。被告將
      耕莘醫院醫囑建議原告三人休息之日數，誤為至多僅需休
      息該等日數，顯係違誤，且建議休息之日後之治療仍屬本
      件車禍受傷之後續療程，被告空言否認，即無理由。又德
      元堂部分，其診斷內容，與耕莘醫院之診斷書均屬相同，
      故德元堂之治療為本件本件車禍之接續治療亦足證明。至
      於醫療費用、醫藥及藥材和診斷證明之貴賤，與損害賠償
      責任之成立與否無關。又原告等有關醫療費用之賠償請求
      範圍，並未及健保給付額，有各該收據可稽，故被告抗辯
      應扣除健保給付云云亦屬無據。
  ２、勞動損失部分：原告甲○○因前述車禍受傷，而向所服務
      之年代網際事業股份有限公司（下稱年代公司）請病假14
      天，依原告甲○○之月薪68,000元計算受有勞動損失31,
      733元。於原告甲○○請假期間，公司並未支付半日薪資
      ，故無應予扣回之問題。原告丁○○因車禍受傷，延遲47
      日始向新任職之年代公司報到，以其月薪55,000元計算，
      受有勞動損失86,167元。原告乙○○自92年11月起至93年
      4月止，平均收入為每月22,375元，而於93年6月28日車禍
      後7月、8月、9月三個月之總收入僅有22,669元，因前述
      車禍受傷致使減少收入共44,456元，亦屬勞動損失，是原
      告此部分請求均屬有據。
  ３、生活支出增加部分：原告甲○○因前述車禍致其所有車輛
      因受損送廠維修，就醫時無適當交通工具可資代步，故只
      能搭乘計程車，因此增加生活上支出計程車交通費合計
      21,520元。被告就93年6月28日之前之車資否認，原告同
      意扣除。另按市面上計程車均將空白收據，填具金額交付
      乘客，自行填載，甚至收據上亦無日期，此乃慣例。故被
      告就未填具日期之車資收據，即予否認，實不足採。
  ４、系爭車輛回復原狀費用：原告甲○○所有之自用小客車因
　　　前述車禍毀損，因而支出拖吊費5,100元，車輛等待修復
  　　期間車廠保管費60,500元，車廠估計修車費610,300元，
    　原告甲○○就此部分共受有675,900元之損害。汽車保管
      費仍依保管日共121日計算，係因被告宇奇公司之保險人
      泰安產物保險股份有限公司表示未經雙方協商，逕予修理
      ，即不予理賠等語，始生拖延發生此部分損失情事。再者
      ，原告所改裝之「HID燈」係「疝氣車燈」，其特點為強
      力照明輸出，另「賽車椅」為內裝，其優點在乘坐舒適，
      此二項均與車體無關，並無被告所稱「與有過失」。又中
      華民國汽車鑑價協會鑑定報告就本件車損不採更換整台車
      等，而認為採用切換左前4分之1方式接合修復即可，實過
      草率，無法同意；按車架乃整車結構，攸關車輛行駛之安
      全，今若以4分之1接合方式，雖可於表面上修復，但絕無
      法保證日後行車安全，而車架如不能維護車輛乘車安全，
      即失其效能。因此，鑑定單位所認定之修復方式與損害賠
      償之回復原狀概念不符。
  ５、精神慰撫金部分：原告三人因前述車禍受傷，身心非常痛
      苦，爰依法向被告等請求非財產上之損害賠償，甲○○2,
      000,000元，丁○○及乙○○均1,000,000元。
二、被告宇奇公司及戊○○抗辯略以：
（一）對於本件於93年6月28日上午7時33分許所發生之系爭車禍
      無意見，惟被告宇奇公司僱用被告戊○○時，被告戊○○
      前「無任何違規肇事紀錄」，同時縱認被告宇奇公司加以
      注意亦無法免避免本件損害發生，是被告宇奇公司依民法
      第188條第1項但書規定自得主張免責。同時本件原告所請
      求之金額過高且顯有浮報之嫌，爰請求判決駁回告之訴；
      並聲明如受不利判決願供擔保，請准宣告免為假執行。
（二）原告等請求所受損害之金額過高：
　１、醫療費用部分：原告於93年6月28日車禍當天及原告甲○○、丁○○於6月30日於耕莘醫院之就診費用被告不爭執
　　　；惟其餘部分，依事發當日耕莘醫院就醫之診斷證明書，
　　　醫師均僅建議休息數日至十餘日，原告等所受之傷害，尚
　　　屬輕微。是否需就診如此之久，尚有疑問，如原告於德元
　　　堂中醫診所之收據內容，其開立日期距離事故發生當日已
　　　有數月之久，實難認為該收據與本件傷害有何關連，故均
　　　否認之。又查德元堂中醫診所部分，藥材費用均極昂貴，
　　　而原告等所受傷害僅屬輕傷，又未舉證證明此些費用確係
　　　治療所需，顯見渠之主張並無理由。又按保險法第53條第
　　　1項規定並未排除全民健康保險法第82條規定。是原告等
　　  請求之醫療費用，應扣除保險已給付之金額。
　２、勞動損失部分：查原告甲○○所提出渠因車禍受傷公司向
  　　所服務之年代公司請病假14天，原告丁○○稱其無法至年
      代公司就職，遲延46日，然原告二人所受者僅為輕傷，是
      否需請假多日即有疑義。再者，依據勞工請假規則第條第
      2項規定，普通傷病假一年內未超過三十日部分，工資折
      半發給，是原告甲○○、丁○○之請求即屬浮濫。另原告
      乙○○為保險從業人員，薪水本即不固定，原告若欲主張
      其每月可領取若干薪資，則應提出其他足資證明之證據，
      原告僅以其存摺內金額流動為請求之依據，實無足採。
　３、增加生活上支出之費用部分：原告甲○○所受傷害係屬外
　　　部擦傷之輕傷，再加上大台北地區公共運輸系統發達，是
　　　否皆須由計程車代步即屬有疑。且詳查其所示之收據中，
　　　有一張日期竟為93年6月26日，在本件車禍事發前2日，顯
　　　見與本件車禍毫無關連；另有一張收據日期則為93年10月
　　　27日，距離車禍發生已久，足證與本件車禍應無因果關係
　　　；又原告其餘收據則並無任何日期，就此部分，原告自需
　　  詳加舉證，否則其請求即為無理由。
　４、修車費用等請求金額過高：對拖吊車費用部分並不爭爭執
  　　，惟回復原狀費用：依據泰安產物保險股份有限公司重
　    大賠案勘核理算明細表補充說明欄中，表示該車近一年來
      陸續改裝鋁合金前蓋，變速箱，天窗，避震器，HID頭燈
      等…」，可知系爭車輛之所以受損嚴重，原告甲○○就此
　    「與有過失」。又縱認原告所提估價單金額為真實，依民
      法第196條請求賠償物被毀損因而減少之價額，得以修復
      費用為估定之標準，但以必要者為限，例如：修理材料以
      新品換舊品時應予折舊等；又依中華民國鑑價協會所出具
      之鑑定報告書，係爭車輛於事發當時市價為190,000元，
      換言之，系爭車輛縱全損，原告至多也只得依市價請求賠
      償，況系爭車輛並未全損。保管費用：又係爭車輛竟需
      保管121天至93年10月26日止？此部分保管費顯與本件車
      禍侵權行為所生之損害無因果關係。是此部分原告請求之
      費用顯然過高。
　５、非財產上之損害部分：非財產上損害因無實際具體之損害
      結果發生，固其賠償金額之審核應斟酌原告因前開傷勢所
      造成之精神痛苦程度，及當事人雙方之身分、地位、經濟
      能力等情況而定。查被告戊○○僅有國中畢業之學歷，現
      在宇奇公司當職員，賺取微薄薪水以維生，上有高齡母親
      需扶養，另需負擔同住一家之妹妹及甥子女之經濟，家計
      並不輕鬆，以致戊○○去年度未達需繳稅之門檻。另查被
      告宇奇公司向多家銀行借貸資金以供周轉，共向銀行借貸
      10,400,000元整，每個月就償還利息、本金部分已屬沈重
      之負擔，顯見宇奇公司之經營狀況已屬慘澹無疑。原告並
      未說明其究竟如何痛苦即請求高額慰撫金，實非適當。爰
      請求判決如聲明。
三、法院協助兩造整理爭點如下：
（一）不爭執事實部分：查原告主張被告戊○○以駕駛自用大貨
      車為業，受僱於宇奇廣告有限公司，於民國93年6月28日
      上午7時33分許，駕駛車牌號碼902- BF號自用大貨車，沿
      臺北縣臺九線北宜公路由臺北往宜蘭方向行駛，途經北宜
      公路41.1公里處時，本應注意汽車在劃有分向限制線之雙
      向二車道行駛時，不得駛入來車之車道內，而當時天候晴
      、日間自然光線、路面乾燥、無缺陷、無障礙物，並無不
      能注意之情事，竟疏於注意，為超越前車而貿然駛入對向
      車道，致其左側車身油箱處撞及適正行駛於對向車道、由
      原告甲○○駕駛、搭載丁○○、乙○○之車牌號碼
      R6-8495號自用小客車前車頭，造成甲○○受有頭顱右顳
      部挫傷、前胸挫傷、右頸、右腕、右肩多處肌肉拉傷之傷
      害，丁○○受有前胸挫傷之傷害，乙○○則受有左肘擦傷
      、挫傷等傷害，甲○○所駕駛之自小客車拖吊送修，支出
      拖吊費5, 100元。本件經原告訴由臺北縣政府警察局新店
      分局報請臺灣臺北地方法院檢察署檢察官偵查起訴後，經
      本院交通法庭以93交易字第364號判處被告戊○○業務過
      失傷害，處有期徒刑肆月，如易科罰金，以參佰元折算壹
      日確定在案等情，為兩造所不爭執，並有本院93年度交易
      字第364號判決、耕莘醫院診斷證明書三紙及耕莘醫院原
      告三人病歷在卷可稽，堪信為真實。
（二）兩造協議簡化爭點如下：
  １、被告宇奇公司是否應與被告戊○○連帶負本件損害賠償責
      任？
  ２、原告所得請求之金額為何？
四、法院之判斷：
（一）按受僱人因執行職務，不法侵害他人之權利者，由僱用人
      與行為人連帶負損害賠償責任。但選任受僱人及監督其職
      務之執行，已盡相當之注意或縱加以相當之注意而仍不免
      發生損害者，僱用人不負賠償責任，民法第188 條第1項
      定有明文。又為某種事業使用他人，於被僱用人執行事業
      加害於第三人，其使用主於選任被用人及監督其事業，已
      盡相當之注意，或雖注意仍不免發生損害者，使用主固不
      負賠償責任，但此種情形係為使用主之免責要件，使用主
      苟欲免其責任，即應就此負舉證之責，最高法院19年度上
      字第3025號判決亦採相同見解，本件被告宇奇公司雖抗辯
      戊○○向來素行良好，無任何違規肇事記錄，且縱加以注
      意仍不能避免本件車禍之發生，惟均未舉出任何證據加以
      證明。次查擔任職業駕駛具有駕駛執照無違規肇事紀錄乃
      一般職業駕駛之最低要求，同時行政機關雖對受僱人職業
      技能認定，但僱用人仍應對受僱人之詳慎或疏忽加以監督
      ，如僱用人漫不加察，任用性情疏忽之人執行業務即有過
      失（最高法院早著有18年上字第2109號判例、20年上字第
      568號判例足資參照）；是被告宇奇公司以被告戊○○無
      違規記錄即認已盡選任監督云云並不足採；且參照前開說
      明，被告宇奇公司即應對選任及監督被告戊○○負過失侵
      權行為之責，是則被告宇奇公司另辯稱即加以相當注意亦
      不能免損害之責，亦無理由，應併敘明。綜上本件被宇奇
      公司應與被告戊○○連帶對原告等負侵權行為損害賠償責
      任，即足證明。
（二）本件原告得求被告給付之金額分述如下：
　１、按不法侵害他人之身體或健康者，對於被害人因此喪失或
　　　減少勞動能力，或增加生活上之需要時，應負損害賠償責
  　　任。民法第193條第1項定有明文，而該條所稱之喪失或減
　    少勞動能力，謂職業上工作能力全部或一部滅失，工作能
      力之滅失或減少即為謀生能力之侵害，而謀生能力不以現
      在具有者為限，亦非以現有之收入為準，因現有收入每因
      具有特殊原因，以致與實際上勞動能力不相符合，現有收
      入高者，一旦因某種原因喪失其職位，未必能自他處獲得
      相同待遇。故所謂喪失勞動能力，乃指其謀生能力完全喪
      失之謂，所謂減少及殘存勞動能力，應以其能力在通常情
      形下，可能取得之收入為標準，被害之初，雖尚無謀生能
      力，若將來之謀生能力，可預期有喪失或減少情形，亦屬
      喪失或減少勞動能力，得請求賠償，至賠償金額則應就被
      害人受侵害前之身體健康狀態、教育程度、專門技能、社
      會經驗等方面酌定之，不能以一時一地之工作收入為準（
      最高法院61年台上字第1987 號判例、63年台上字第1394
      號判例）。又所謂增加生活上需要，乃被害人以前並無此
      需要，因被害之故，始有支付此費用之必要而言，故因侵
      權行為受傷延醫治療之費用即屬之，同時因療傷期間雇人
      看護、請人照顧家庭或赴醫就診之往來交通費用，亦屬必
      要，均得請求賠償，反之超過醫療目的或不能證明為療傷
      等所必須之支出，則與加害行為無因果關係，即不得為此
      請求。是本院審酌原告所得請求之金額，分項敘述如下：
　　(1)醫療費用部分：
      原告甲○○及丁○○於93年（下同）6月28日及6月30日於
      耕莘醫院就醫二次，費用各為2,030元、870元，乙○○於
      6月28日至耕莘醫院就醫，花費430元，均有耕莘醫院收據
      在卷可稽，且為被告所不爭執，均應予以准許。次查，原
      告甲○○及丁○○至耕莘醫院就醫部分，依本院調閱之病
      歷記載，7月28日就診診斷之結果均為「胸部挫傷」（
      CONTUSION OF CHEST WALL），與本件車禍發生之初6月28
      日急診時所診斷之傷害之一致，原告甲○○8月30日就診
      之診斷結果為「其他未指明之顱內傷害但並未提到有開放
      的顱部傷害」（OTHER AND UNSPECIFIED INTRACRANIAL
      INJURY WITHOUT MENTION OF OPEN INTRACRANIAL WOUND
      ），與車禍時診斷之傷勢亦相符，是與被告侵權行為間有
      因果關係，故原告主張部分醫療費用甲○○1,300元、丁○○1,100元自屬有據應予准許。又原告乙○○於7月5日
      、7月15日、10月26日至耕莘醫院就醫部分，依該院10月
      26日所出具之診斷證明書記載，原告乙○○於93年6月28
      日因左肘挫傷入院，6月30日出院，並至骨科門診三次，
      顯見此三次就診與本件車禍當有因果關係，原告乙○○此
      部分費用亦屬有據，應予以准許；被告未提出證據空言辯
      稱與本件車禍無因果關係，尚難採據。再查原告甲○○及
      丁○○10月26日至耕莘醫院之診斷雖亦提出醫療單據，惟
      查原告二人於本件車禍發生時之傷勢非重，依常理判斷，
      在四個月內理應痊癒，且調閱之病歷中並未記載診斷結果
      為何，是該等醫療單據顯不足證明與本件車禍有因果關係
      ，原告自不得請求。另原告等三人至德元堂中醫診所就醫
      部分，因距原告本件車禍受傷時間接近四個月，原告所受
      本件傷害正常狀況下理應痊癒，原告等未能舉證證明確係
      因本件車禍受傷未痊癒仍需續至該處就醫，同時德元堂中
      醫診所之收費甚為高昂（與耕莘醫院相較），容有超過醫
      療目的或係治療所必須之情，原告為此等請求，與本件傷
      砉無因果關係，並無理由。綜上，原告甲○○請求之醫療
      費用3,330元（不爭執之2,030元+耕莘醫院7月28日、8 月
      30日就診1,100元、200元），原告丁○○得請求之醫療費
      1,970元（不爭執之870元+7月28日之1,100元），原告乙○○請求之醫療費2,600元（不爭執之430元+耕莘醫院其
      餘三次門診之260元、1,260元、640元）為有理由，逾此
      部分即無理由。
　　(2)勞動損失部分：
      原告甲○○主張因前述車禍受傷，而向所服務年代公司請
      病假14天，依原告甲○○之月薪68,000元計算受有勞動損
      失31,733元，原告丁○○主張其於6月30日自聯意製作股
      份有限公司離職後，因本件車禍受傷，一直休養至8月11
      日方至新公司任職，損失薪資共計86,167元。經查本件耕
      莘醫院之診斷證明書僅記載醫師建議甲○○休息至7月12
      日、丁○○休息5日，並未記載原告二人在休養期間內喪
      失工作能力無法上班工作，參照前開說明，本難認原告業
      已舉證證明其謀生能力於此期間內有喪失或減損。惟本院
      衡量一般車禍發生受害人當日於急診就醫後，鮮少仍能於
      當日繼續上班工作等事實，認本件原告甲○○、丁○○分
      別損失一日工資2267元、1833元部分（甲○○部分68,000
      /30，丁○○部分55,000/30，元以下均四捨五入），認有
      理由，應予准許。原告乙○○因前述車禍受傷自6月28 日
      住院至30日止計3日，參照前述說明，原告主張被告應連
      帶賠償此部分工資損失自有理由，應予准許，是原告乙○○得請求該3日之勞動損失，依原告乙○○提出之薪資表
      計算其月收入與30日之比例折算金額應為2,238元（22,
      375 元/30日x3，元以下四捨五入）。逾此部分之請求原
      告乙○○並亦未能舉證證明有喪失或減少勞動能力情事，
      是原告此部分之請求亦無理由，應予駁回。
　　(3)增加支出生活費部分：
      原告甲○○主張其因本件侵權行為致車損人傷，不得不以
      計程車代步，增加支出生活費用21,355元，並提出收據影
      本90紙為證。然查該等收據均無日期及目的地之記載，是
      否均如原告所稱係搭乘計程車就醫，尚有疑問。次按日常
      生活自行開車上班或去其他地方，需支出油錢、各項規費
      、停車費用及車輛折舊攤提等多項金額，與搭乘計程車相
      較，長時期論本無太大差距，是原告搭乘計程車上班或去
      其他地方工作就醫等費用，本即為其生活所必須。是本件
      原告甲○○於車發生前後，均須搭乘交通工作赴他處上班
      ，亦均須支出費用，故本件車禍侵權行為發生前後，原告
      甲○○不論自行開車、搭乘計程車，本即為其日常生活所
      必需，並非因本件車禍侵權行為後，始有支出之必要，從
      而參考首開說明，本件原告主張因至工作場所工作而支出
      計程車費用，並無理由，應予駁回。惟一般觀念認車禍後
      ，被害人身體健康難免受損，搭乘計程車就醫，認屬增加
      生活費用之一部分，且認可歸責於車禍加害人並有因果關
      係，是本此理念，原告請求就醫之交通費（計程車費用）
      應予准許。經查原告提出之收據均無日期及目的地之記載
      如前述，原告雖證明受有損害，但欲證明究竟哪幾張收據
      為就醫之交通費尚有困難，參酌民事訴訟法第222條第2項
      ，就損害數額之證明有重大困難時，應由法院審酌一切情
      況定之，本院審酌被告提出之收據金額均相近，取其平均
      數作為就醫一趟之費用，原告甲○○與本件車禍有因果關
      係之就醫次數為4次，來回共計8趟，總計1,898元（21,35
      5/90x8），逾此部分之請求，非屬因本件車禍而增加支出
      生活費，應予駁回。
　２、系爭車輛損害賠償相關費用：
  　(1)原告甲○○所有之自用小客車因前述車禍毀損，因而支出
　    拖吊費5,100元，業據其提出銓運汽車救援服務簽認單為
      證，並為被告所不爭執，自應准許。
    (2)車輛保管費部分：按民法第213條規定；「負損害賠償責
　　　任者，除法律另有規定或契約另有訂定外，應回復他方損
　　　害發生前之原狀。因回復原狀而應給付金錢者，自損害發
　　　生時起，加給利息。第1項情形，債權人得請求支付回復
  　　原狀所必要之費用，以代回復原狀。」，其中第3項立法
      意旨略以「惟按民法損害賠償之方法，以回復原狀為原則
      ，金錢賠償為例外。然回復原狀，若必由債務人為之，對
      被害人有時可能緩不濟急，或不能符合被害人之意願。為
      期合乎實際需要，並使被害人獲得更周密之保障，爰增設
      第三項，使被害人得請求支付回復原狀所必要之費用，以
      代回復原狀。」。本件原告甲○○請求給付保管費部分，
    　雖據原告雖提出估價單為證，並陳稱因被告宇奇公司之保
      險人泰安產物保險股份有限公司要求需經該公司同意始能
      修理否則不予理賠云云，惟參諸前述說明，原告本得依民
      法第213條第3項規定，先行修復系爭車輛向被告請求回復
      原狀之金額（詳下述），而無庸待被告或被告保險人之同
      意而可逕行修復；從而原告此部分請求被告給付其支出之
      保管費與本件車禍侵權行為間無因果關係，故原告此部分
      請求亦無理由。
    (3)修車費用部分：按新零件更換被撞毀之舊零件，應將折舊
      予以扣除，最高法院77年度第9次民事庭會議決議可資參
      照。經查本件依被告聲請將原告甲○○所有之系爭小客車
      等相關資料，送請具鑑定汽車價值及修復費用專業能力之
      中華民國汽車鑑價協會為鑑定，經該協會於94年9月9日以
      94 汽鑑字第025號函本院略以：原告所有系爭小客車於車
      禍發生當時市價為190,000元；同時依工期預計最快之30
      日計算，認定欲使用原廠零件修復系爭車輛，材料費加工
      資總價為300,000元。次查依原告起訴時估價認為修復部
      分工資為100,000元，對此被告並不爭執，是堪認原告此
      部分之請求有理由，據此計算本件車輛修復材料費部分應
      為200,000元，又因係以新零件更換舊零件，參照前開決
      議意旨，應扣除折舊。而依行政院所頒佈之固定資產耐用
      年數表第2類第3項規定，自用小客車之耐用年數為5年，
      依定率遞減法每年折舊千分之536，又其最後1年之折舊額
      ，加歷年折舊累計額，其總和不得超過該資產成本原額
      9/10 。本件原告甲○○車輛使用已逾5年耐用年限，則該
      車更換零件之折舊總額應為180,000元（200,000
      x0.9=180, 000），扣除折舊額後，原告所得請求之材料
      費用為20, 000元，據此計算本件原告甲○○可請求之修
      車費用為120,000元（工資100,000元+材料費20,000），
      加計拖吊費及修復費用共計125,100元（120,000元+拖吊
      費5,100 元）。原告雖稱為安全考量，請求採用更換整台
      車架之方式修復，不應採用前開中華民國汽車鑑價協會提
      出之更換4分之1車架之修復方式云云；惟查原告並未提出
      任何證據證明上開中華民國汽車鑑價協會提出之修復方式
      有何不安全情事，且查依據上開鑑定說明書，本件系爭車
      輛在車禍發生前之殘值僅為190,000元，本件原告要求之
      修費費用竟高達610,000元，遠逾殘值亦顯不合理；是綜
      上原告超逾上開金額部分請求顯無理由，應予駁回。又被
      告雖辯稱原告改裝系爭受損車輛，就其損害應與有過失云
      云，惟查
      本件被告是否改裝系爭車輛，與本件損害之發生並無何因
      果關係，同時本件系爭車禍之發生全可歸責於被告廖德德
      如上述，是被告與有過失之抗辯並無理由；末查原告所改
      裝之「HID燈」係「疝氣車燈」，其特點為強力照明輸出
      ，另「賽車椅」為內裝，其優點在乘坐舒適，此二項均與
      車體無關，更足證被告此部分抗辯並無理由。
　３、非財產上損害部分：按不法侵害他人之身體、健康者，被
　　　害人雖非財產上之損害，亦得請求賠償相當之金額，為民
　　　法第195條第1項所明定。次按法院對非財產上損害賠償金
　　　額之量定，應斟酌加害人及被害人之經濟情況、社會地位
　　　以及加害人之故意過失等一切情況為衡量之標準，最高法
　　　院著有51年臺上字第223號號判例要旨可資參照。爰審酌
　　　本件侵權行為之發生原告並無過失，均為被告戊○○之過
　　　失，原告甲○○因本件車禍全身多處挫傷、原告丁○○胸
　　　部挫傷、原告乙○○左肘挫傷，均為身體、健康受侵害，
      因此住院治療3日，勢必因而在精神上感到相當痛苦，原
      告甲○○且因此由新聞組長降為攝影記者，痛苦不堪等情
　　　，亦據其提出人事公告為據，雖然所謂「降為」記者是否
  　　因本件車禍受傷所致，原告未能證明，惟原告確實在車禍
　    後發生職務變動情事亦足證明受有相當精神損害。而被告
      戊○○國中畢業，為大貨車司機，月收入不到20,000元，
      名下有FORD-LIOHO汽車一輛，尚須扶養高齡母親，有本院
      職權調閱之稅務電子閘門資料及被告提出之戶籍謄本在卷
      可稽，被告宇奇公司92年應課稅所得額1,133,327元，有
      營利事業所得稅結算申報書附卷可按，原告甲○○任職於
      年代公司為資深攝影記者，月薪68,000元，名下有汽車2
      輛，原告丁○○現於年代公司任職，名下無財產，原告乙○○為保險公司業務員，名下有汽車一輛，亦均有稅務電
      子閘門資料可資參照，本院綜合審酌上開一切情狀，認原
      告等所得請求之非財產上損害，應以甲○○200,000元、
      丁○○100,000元、乙○○150,000元為適當。
　４、原告基於侵權行為之法律關係民法第188條之規定請求被
　　　告連帶給付原告甲○○332,595元、原告丁○○103,803元
　　　內、原告乙○○154,838元及均自起訴狀繕本送達之翌日
  　　（即93年11月12日）起至清償日止，按週年利率百分之五
　    計算之利息為有理由，應予准許。逾此部分之其餘請求則
      屬無據，均應予以駁回。
（三）本件事證已臻明確，兩造其餘爭點、攻擊防禦方法及未經
      審酌之證據，於判決結果並無影響，爰不一一論述，附此
      敘明。
丙、假執行之宣告：本件原告勝訴部分，因所命給付之金額均未
    逾新臺幣五十萬元，應由本院職權宣告假執行，又被告另陳
    明願供擔保請准宣告免為假執行，核無不合，爰酌定相當之
    擔保金額予以准許；至於原告敗訴部分，其假執行之聲請失
    所依附，不予准許。
丁、結論：據上論結，依民事訴訟法第79條、第85條第2項、第
    389條第1項、第392條，判決如主文。
中　　華　　民　　國　　94　　年　　11　　月　　30　　日
                  民事第四庭    法　官　洪遠亮
以上正本，係照原本作成。
如對本判決上訴，須於判決送達後20日內向本院提出上訴狀
中　　華　　民　　國　　94　　年　　12　　月　　1 　　日
                                書記官　柯金珠
